臺灣臺中地方法院刑事判決　　　　　　　96年度易字第6192號
公　訴　人　臺灣臺中地方法院檢察署檢察官
被　　　告　乙○○
上列被告因業務侵占案件，經檢察官提起公訴（96年度偵緝字第
3209號），被告於準備程序中就被訴事實為有罪之陳述，本院合
議庭裁定由受命法官獨任進行簡式審判程序，判決如下：
    主    文
乙○○意圖為自己不法之所有，而侵占對於業務上所持有之物，
處有期徒刑捌月，減為有期徒刑肆月，如易科罰金，以銀元佰
元即新臺幣玖佰元折算壹日。
    犯罪事實
一、乙○○為址設在台中市西屯區之南陽實業股份有限公司之業
    務員，負責銷售汽車並代理客戶辦理汽車保險等工作，為從
    事業務之人。竟意圖為自己不法之所有，於民國九十三年十
    一月四日，趁出售車身號碼為FJF03405號之自小客車一部與
    甲○○，並受其委託代辦汽車保險之際，將甲○○所交付之
    保險費用新台幣（下同）三萬四千元，僅實際投保竊盜險及
    第三人責任險，金額共計一萬一千三百五十八元，並未投保
    丙式車體損失險，而將所餘款項二萬二千六百四十二元予以
    侵占入己。嗣於九十四年四月間，因甲○○駕駛上開車輛發
    生交通事故，欲辦理理賠時，始發現上情。
二、案經被害人甲○○訴請臺灣臺中地方法院檢察署檢察官偵查
    起訴。
    理    由
一、本案證據能力之說明：
    按被告以外之人於審判外之陳述，雖不符前四條（指刑事訴
    訟法第一五九條之一至第一五九條之四）之規定，而經當事
    人於審判程序同意作為證據，法院審酌該言詞陳述或書面陳
    述作成之情況，認為適當者，亦得為證據，又當事人、代理
    人或辯護人於法院調查證據時，知有第一五九條第一項不得
    為證據之情形，而未於言詞辯論終結前聲明異議，視為有前
    項之同意，刑事訴訟法第一五九條之五第一項、第二項亦有
    明文。本件被告就檢察官提出之證據之證據能力，均未於言
    詞辯論終結前聲明異議，自視為同意，合先敘明。
二、訊據被告乙○○對上揭業務侵占犯行，於檢察官偵查及本院
    簡式審判程序審理時坦承不諱，核與告訴人甲○○指訴之情
    節相符，並有郵政跨行匯款申請書、被告出具之切結書、國
    華產物保險公司任意險承保資料查詢單、汽車保險單各一紙
    等附卷可稽。足見被告之自白與事實相符，本件事證明確，
    被告犯行堪以認定。
三、按所謂「業務」係指吾人於社會生活中所繼續經營之事務。
    查被告係洪明擇在址設在台中市西屯區之南陽實業股份有限
    公司擔任業務員一職，負責銷售汽車並代理客戶辦理汽車保
    險等工作，是其所為代告訴人收取汽車保險費用之事務，即
    係被告等在社會生活中所繼續經營之事務，而為從事業務之
    人，故被告持有告訴人應繳保險費用，即為基於業務上之關
    係而持有他人之物，其利用業務上之機會，侵占上開其中二
    萬餘元業務上持有之款項，核被告所為，係犯刑法第三百三
    十六條第二項之業務侵占罪。爰審酌被告並無前科紀錄，其
    所侵占之款項為二萬二千六百四十二元，犯罪後坦承犯行，
    但尚未賠償告訴人任何款項，及其犯罪之動機、目的、手段
    等一切情狀，量處如主文所示之刑。查被告本件犯罪時間係
    於中華民國九十六年罪犯減刑條例之基準日即九十六年四月
    二十四日以前，且無不得減刑之情事，應依該條例第二條第
    一項第三款之規定，減輕其宣告刑二分之一，並依法諭知易
    科罰金之折算標準。
四、新舊法比較部分：
    按行為後法律有變更者，適用行為時之法律。但行為後之法
    律有利於行為人者，適用最有利於行為人之法律，刑法第二
    條第一項定有明文。
（一）被告行為後，刑法第三十三條第五款之規定已修正為「罰
      金：新臺幣一千元以上，以百元計算之。」，與修正前刑
      法第三十三條第五款規定「罰金：一元以上。」不同。比
      較新舊法結果，以舊法較有利於行為人，新法並無對被告
      較為有利之情形，故依刑法第二條第一項前段規定，本案
      關於刑法第三百三十六條第二項之法定刑罰金部分，自應
      適用行為時之法律即修正前刑法第三十三條第五款規定決
      定其罰金部分之法定刑。
（二）又被告行為後，罰金罰鍰提高標準條例第二條業已刪除，
      而刑法第四十一條第一項前段關於易科罰金之折算標準已
      由舊法之銀元一百元、二百元、三百元修正為新台幣一千
      元、二千元、三千元，因屬科刑規範事項之變更，其折算
      標準為裁判時所應諭知，自有就新舊法規定比較之必要，
      經比較新舊法結果，而以被告行為時之舊法較為有利於被
      告，新法並無對被告有較為有利之情形，是依刑法第二條
      第一項前段之規定，本件應適用被告行為時之舊法即依修
      正前刑法第四十一條第一項前段、修正前罰金罰鍰提高標
      準條例第二條、現行法規所定貨幣單位折算新台幣條例第
      二條之規定，諭知以銀元三百元即新台幣九百元折算一日
      為易科罰金之折算標準。
（三）再被告行為後，業已增訂刑法施行法第一條之一，並於九
      十五年七月一日施行，且規定：「中華民國九十四年一月
      七日刑法修正施行後，刑法分則編所定罰金之貨幣單位為
      新臺幣。九十四年一月七日刑法修正時，刑法分則編未修
      正之條文定有罰金者，自九十四年一月七日刑法修正施行
      後，就其所定數額提高為三十倍。但七十二年六月二十六
      日至九十四年一月七日新增或修正之條文，就其所定數額
      提高為三倍。」，是就現行刑法中，有關於罰金刑處罰之
      規定已有修正，惟經比較增訂之刑法施行法第一條之一與
      被告行為時之罰金罰鍰提高標準條例第一條前段、現行法
      規所定貨幣單位折算新台幣條例第二條結果，二者規定適
      用之結果並無不同，則本案即應依被告行為時之舊法即依
      罰金罰鍰提高標準條例第一條前段為法條適用之依據。
（四）綜上，修正前後刑法第三十三條第五款、第四十一條及刑
      法施行法第一條之一適用情形綜合比較結果，修正後刑法
      及刑法施行法之規定並非較有利於被告，參酌修正後刑法
      第二條第一項前段、但書規定之「從舊從輕」原則，本案
      應適用修正前刑法及罰金罰鍰提高標準條例第一條前段、
      修正前罰金罰鍰提高標準條例第二條為法條適用之依據。
五、據上論斷，依刑事訴訟法第二百七十三條之一第一項、第二
    百九十九條第一項前段，刑法第二條第一項前段、第三百三
    十六條第二項、第四十七條第一項、第五十五條、（修正前
    ）第三十三條第五款、（修正前）第四十一條第一項前段，
    罰金罰鍰提高標準條例第一條前段，（修正前）第二條，現
    行法規所定貨幣單位折算新臺幣條例第二條，中華民國九十
    六年罪犯減刑條例第二條第一項第三款、第七條、第九條，
    判決如主文。
中　　華　　民　　國　　96　　年　　 12 　月　　31　　日
                        臺灣臺中地方法院刑事第二庭
                                法  官  曾佩琦
上正本證明與原本無異。
如不服本判決，應於收送達後十日內向本院提出上訴書狀（應敘
述具體理由並附繕本）。
上訴書狀如未敘述理由，應於上訴期間屆滿後二十日內補提理由
書於本院。
                                書記官  何淑鈴
中　　華　　民　　國　　96　　年　　 12 　月　　31　　日
附錄本案論罪科刑法條：
【刑法第三百三十六條】
  對於公務上或因公益所持有之物，犯前條第1項之罪者，處一
  年以上七年以下有期徒刑，得併科五千元以下罰金。
  對於業務上所持有之物，犯前條第1項之罪者，處六月以上五
  年以下有期徒刑，得併科三千元以下罰金。
  前二項之未遂犯罰之。
